臺灣雲林地方法院刑事判決　　　　　　　94年度簡上字第22號
上　訴　人　臺灣雲林地方法院檢察署檢察官
上　訴　人
即　被　告　丁○○
上列上訴人因被告傷害案件，不服本院斗六簡易庭93年度六簡字
第422 號中華民國93年12月28日第一審簡易判決（聲請案號：臺
灣雲林地方法院檢察署93年度偵字第4340號），提起上訴，本院
管轄之第二審合議庭逕為第一審判決如下：
    主  文
原判決撤銷。
丁○○無罪。
    理  由
一、聲請簡易判決處刑意旨略以：丁○○係戊○○（由本院另行
    審結）之兄，而戊○○與丙○○均為址設雲林縣斗南鎮○○
    路○ 段253 號日通快遞公司員工，2 人於民國93年2 月23日
    晚間在公司內因細故發生口角，詎丁○○與戊○○竟共同基
    於傷害人身體之犯意聯絡，於同日21時許返回日通快遞公司
    ，由戊○○持木棒毆打丙○○頭部、膝蓋，隨即丙○○與戊○○發生拉扯，丁○○見狀亦上前與丙○○發生拉扯，於拉
    扯中，丙○○因而受有頭部外傷、左膝挫傷之傷害，因認被
    告丁○○涉犯刑法第277 條第1 項之傷害罪嫌。
二、按犯罪事實應依證據認定之，無證據不得推定其犯罪事實；
    又不能證明被告犯罪者，即應諭知無罪之判決，刑事訴訟法
    第154 條第2 項、第301 條第1 項分別定有明文。次按刑事
    訴訟法第161 條已於91年2 月8 日修正公布，其第1 項規定
    ：檢察官就被告犯罪事實，應負舉證責任，並指出證明之方
    法。因此，檢察官對於起訴之犯罪事實，應負提出證據及說
    服之實質舉證責任。倘其所提出之證據，不足為被告有罪之
    積極證明，或其指出證明之方法，無從說服法院以形成被告
    有罪之心證，基於無罪推定之原則，自應為被告無罪判決之
    諭知（最高法院92年台上字第128 號判例要旨參照）。又認
    定不利於被告之事實，須依積極證據，苟積極證據不足為不
    利於被告事實之認定時，即應為有利於被告之認定，更不必
    有何有利之證據（最高法院30年上字第816 號判例要旨參照
    ）。另告訴人之告訴，本以使被告受刑事訴追為目的，故其
    陳述是否與事實相符，自應調查其他證據，以資審認，苟其
    所為攻擊之詞，尚有瑕疵，則在此瑕疵未予究明以前，即不
    能遽採為斷罪之基礎（最高法院52年台上字第1300號、61年
    台上字第3099號判例要旨參照）。
三、本件聲請簡易判決處刑意旨認被告丁○○涉犯傷害罪嫌，無
    非係以下列證據為據：
  (一)證人丙○○於偵查、本院審理中之證詞。
  (二)證人乙○○於偵查、本院審理中之證詞。
  (三)中國醫藥學院北港附設醫院94年4 月11日94院醫事字第057
    號函及病歷各1 份。
  (四)現場照片7幀。
四、訊據被告丁○○固坦承：伊確有與同案被告戊○○，於93年
    2 月23日21時許，至日通快遞公司之事實（見本院卷第35頁
    背面、第63頁背面）。而上開坦承之事實，並經證人丙○○
    於偵查、本院審理中證述明確（見他字卷第3 頁；本院卷第
    77頁背面），堪認屬實。
五、惟被告丁○○堅決否認有何傷害之犯行，辯稱：
  (一)當時我人在日通快遞公司外面，聽到裡面有吵架聲，我看到
    戊○○與丙○○在拉址，只是過去將他們拉開而已，我並沒
    有毆打丙○○。
  (二)況且當時我也沒有仔細看到丙○○有無受傷。
六、本案爭執之要點為：
  (一)同案被告戊○○有無毆打丙○○致傷之行為？
  (二)被告丁○○與同案被告戊○○間，就上開傷害行為，有無犯
    意聯絡及行為分擔？
七、經查：
  (一)爭點一：同案被告戊○○有無毆打丙○○致傷之行為？
  1.告訴人丙○○於93年2 月29日偵查中指訴：我是日通快遞公
    司職員，戊○○是公司司機，於93年2 月23日20時許，在公
    司，戊○○拒絕載貨，我去跟主管乙○○報告，後來他就載
    貨到員林，同日21時許戊○○進入公司用拳頭打我的頭，我
    於93年2 月23日去急診，同年月24日又去看醫生，我住院好
    幾天沒去上班等語（見他字卷第3 頁至第4 頁）；於本院證
    述：日通快遞公司地址是雲林縣斗南鎮○○路○ 段253 號，
    於93年2 月23日20時許，戊○○有去日通快遞公司開車，我
    把要送桃園的貨搬到車上，他把桃園的貨再搬下來，他拒絕
    載桃園的貨，後來我打電話給乙○○，說他拒絕載桃園的貨
    ，乙○○叫我打電話告訴黃啟祥主任，黃啟祥說如果戊○○
    不要開的話，就叫他不要開。之後黃啟祥打電話給戊○○，
    戊○○有再打電話回公司，用三字經罵我，把車子放在員林
    ，另外開1 輛自小客車回來日通快遞公司，戊○○就衝進來
    ，把椅子翻倒，並把紙箱推開，用拳頭打我的頭，打到左邊
    的臉腫起來，打了好幾下。後來戊○○離開後，我有請乙○○過來，我有打電話到新光派出所去備案，警察說沒有辦法
    馬上來，叫我先照相，我就叫乙○○先去拿相機。當天受傷
    之後，我有先去掛急診，隔天覺得頭好痛，又去掛1 次急診
    後住院等語（見本院卷第77頁至第80頁）。證人丙○○上開
    證詞，就遭同案被告戊○○毆打之原因、時間、地點、部位
    、就診時間及次數，前後證述大致相符，堪以採信。足認戊○○於93年2 月23日，在日通快遞公司內，有徒手毆打丙○○臉部。
  2.又證人乙○○於偵查中證述：於93年2 月23日晚上，我有接
    到丙○○的電話，當天是丙○○值班，他請我幫他代班，他
    要去醫院驗傷等語（見偵字卷第20頁）；於本院證述：我在
    日通快遞公司擔任斗南站主管，丙○○在公司是負責夜班理
    貨，戊○○之前是斗南大線的司機。於93年2 月23日22 時
    許，我有接到丙○○的電話，當時他值班，他說斗南站的司
    機打他，要去驗傷，請我過去幫他值班，順便帶相機過去。
    我差不多5 分鐘就到公司，只有看到丙○○，當時他急著要
    去驗傷，我只看到他兩邊的臉都紅紅的，但沒有流血。我記
    得公司內椅子有倒，拍照是丙○○拍的，我有在場，當時我
    看到的現場差不多就是他字卷第7 、8 頁照片上所呈現的狀
    態，這些箱子是司機卸下來的貨，原本是疊起來。戊○○於
    93年2 月23日晚上來日通快遞公司斗南站載貨，他車只開到
    員林那邊，貨沒有送到目的地等語（見本院卷第80頁背面至
    第83頁）。證人乙○○之證詞，核與證人丙○○上開證述臉
    部有被毆打，且於被毆打後即打電話要求證人乙○○帶照相
    機至公司，其隨即前往醫院就診等情節相符，堪以採信。足
    以佐證證人丙○○上開證詞，係屬真實，可證丙○○兩側臉
    部確受有傷害。
  3.且證人丙○○於93年2 月23日23時8 分有至中國醫藥學院北
    港附設醫院急診治療，經醫師檢查發現丙○○受有兩側臉部
    挫傷、左膝挫傷瘀血之傷害，嗣丙○○於93年2 月24 日 返
    回急診，並住院治療，此有該院94年4 月11日94院醫事字第
    05 7號函及病歷各1 份在卷可參（見本院卷第46頁、第50頁
    至第60頁），足證證人丙○○確於上開時、地，遭同案被告
    戊○○毆打，致受有上開傷害。
  4.另同案被告戊○○於本院供承：於93年2 月23日20時許，在
    日通快遞公司，我與丙○○間，有因載貨問題發生口角，於
    同日21時許，我有返回日通快遞公司，並與丙○○發生拉址
    等語（見本院卷第35頁背面至第36頁正面），佐以證人丙○○、乙○○均證述戊○○僅將貨物載運至員林，即中途折返
    ，足見當時戊○○對丙○○向上司報告其拒載貨物一事相當
    不滿，且觀諸於93年2 月23日，日通快遞公司內之2 把椅子
    、部分紙箱、1 個桶子，皆遭人推倒而散落地面，此有現場
    照片7 幀在卷可參（見他字卷第7 頁至第8 頁），益徵證人
    丙○○所述上開物品係同案被告戊○○一進入公司內推倒乙
    節，應屬真實。而承前述，丙○○於上開時、地，僅受有兩
    側臉部挫傷、左膝挫傷瘀血之傷害，其中兩側臉部挫傷係遭
    同案被告戊○○徒手毆打所致，復依現場凌亂狀況，戊○○
    在與丙○○拉址間，自足以使丙○○因而撞及上開散落物品
    ，致受有左膝挫傷瘀血之傷害。
  5.綜上證據，足證同案被告戊○○確有於93年2 月23日21時許
    ，在雲林縣斗南鎮○○路○ 段253 號日通快遞公司內，徒手
    毆打丙○○兩側臉部，並發生拉扯，致丙○○因而受有兩側
    臉部挫傷、左膝挫傷瘀血之傷害。被告丁○○辯稱：丙○○
    未受有傷害等語，不足採信。
  (二)爭點二：被告丁○○與同案被告戊○○間，就上開傷害行為
    ，有無犯意聯絡及行為分擔？
  1.告訴人丙○○雖於93年2 月29日偵查中指訴：於93年2 月23
    日21時許，戊○○和丁○○各拿1 支木棒進入公司打我左膝
    蓋等語（見他字卷第3 頁）；於93年10月5 日偵查中指訴：
    戊○○、丁○○各拿1 支木棒打我的頭部和腳部等語（見他
    字卷第35頁）；於93年11月11日於偵查中指訴：丁○○、戊○○各拿1 支木棒，戊○○打到我的腳，並攻打我的頭部，
    而丁○○在旁邊喊「打乎死」，我不太記得丁○○有無打到
    我等語（見偵字卷第22頁）；於本院證述：戊○○、丁○○
    就衝進來，各拿1 支棒球木棒打我。起先是戊○○進來，把
    主任的椅子翻倒，我就一邊跑一邊躲，因為沒有後門可以跑
    ，所以就白白的被打。戊○○先用木棒打我的腳膝蓋下，其
    他沒有被打到。戊○○一邊打我、罵我三字經時，丁○○在
    旁邊說「打乎死」，丁○○我記得好像沒有打到我。我和丁○○根本不是拉扯，是他打人。當天是戊○○打，丁○○應
    該沒有打到，也沒有拉扯，因為他跟戊○○一起衝進來，所
    以我才要告他傷害，丁○○只是在旁邊喊叫，並沒有出手打
    我。我跟戊○○沒有拉扯，戊○○直接要打人。戊○○打我
    時，丁○○沒有把我們拉開。戊○○、丁○○從進來到出去
    時間約十幾分鐘，我一邊跑、一邊躲，想往外跑，但是戊○○把我攔下，我想要打電話，但他也不讓我打，戊○○、丁○○都擋在外面，不讓我跑出去等語（見本院卷第77頁至第
    80頁）。綜觀丙○○上開指訴及證詞，有下列瑕疵：
  (1)丙○○就有無與被告丁○○發生拉址、被告丁○○究有無持
    球棒對之實施傷害行為等重要情節，前後所述不一，則此部
    分證述是否屬實，已非無疑。
  (2)且承前述，證人丙○○於上開時、地，僅受有兩側臉部挫傷
    、左膝挫傷瘀血之傷害，而其中兩側臉部挫傷係遭被告戊○○徒手毆打所致，則被告丁○○若係與同案被告戊○○各持
    球棒1 支毆打丙○○，且丁○○尚在旁喊叫助勢，並阻止丙○○離去，復在日通快遞公司內毆打丙○○十幾分鐘，衡情
    丙○○所受傷害當非僅有左膝挫傷瘀血之傷害，此顯與常情
    相悖，足見丙○○所述被告丁○○和同案被告戊○○各持球
    棒1 支毆打伊乙節，顯屬不實。
  (3)又同案被告戊○○於偵查、本院審理中均供承於上開時、地
    有與丙○○發生拉址（見他字卷第35頁至第36頁；本院卷第
    35頁），而被告丁○○即係戊○○之兄，衡情弟弟與他人鬥
    毆，兄長斷無可能冷眼旁觀，如非共同下手行兇，則必在聲
    援或出面勸阻。而證人丙○○證述被告丁○○共同行兇或助
    勢等情，已有上開不實之瑕疵，復佐以丙○○所受上開傷害
    尚屬輕微，益證被告丁○○確有勸阻同案被告戊○○毆打丙○○，其並無參與毆打、在旁助勢或阻止丙○○離開之行為
    ，故證人丙○○此部分證述，亦屬不實。
  (4)綜上所述，丙○○上開指訴及證詞，顯然不足採信。則被告
    丁○○與同案被告戊○○就本件傷害行為間，難認有犯意聯
    絡及行為之分擔，究不能僅因被告丁○○於本件傷害事件發
    生時在場，即遽認被告丁○○有何傷害之犯行。
  (三)從而，證人丙○○之上開證詞既有前述之瑕疵，此外，復無
    其他積極證據足以證明被告丁○○有傷害之犯行，檢察官所
    提出之上開證據，不足為被告丁○○有罪之積極證明，無從
    說服本院以形成被告丁○○有罪之心證，依照前揭法條規定
    及判例要旨，自應為無罪之判決。
八、又檢察官聲請以簡易判決處刑之案件，法院認應為無罪之諭
    知者，應適用通常程序審判，刑事訴訟法第452 條、第451
    條之1 第4 項第3 款定有明文。本件檢察官上訴意旨，指摘
    原判決量刑過輕雖無理由，惟被告丁○○上訴意旨指摘原判
    決不當，本院認其上訴為有理由，且原審誤用簡易程序判處
    被告丁○○罪刑，於法未合，應由本院合議庭予以撤銷，並
    改依第一審通常程序審判。
九、適用之法律：
    刑事訴訟法第455 條之1 第3 項、第369 條第1 項前段、第
    452 條、第451 之1 第4 項第3 款、第364 條、第301 條第
    1 項。
本案經檢察官甲○○到庭執行職務。
中　　華　　民　　國　　94　　年　　5 　　月　　24　　日
                  刑事第三庭    審判長法  官 劉 國 賓
                                      法  官 廖 國 勝
                                      法  官 蘇 錦 秀
以上正本證明與原本無異。
如不服本判決，應於判決送達後10日內，向本院提出上訴狀。（
須附繕本）
                                      書記官 李 雅 怡
中　　華　　民　　國　　94　　年　　5 　　月　　24　　日
